臺灣臺北地方法院刑事判決　　　　　　　　94年度易字第76號
公　訴　人　臺灣臺北地方法院檢察署檢察官
被　　　告　甲○○
上列被告因違反著作權法等案件，經檢察官提起公訴（93年度偵
字第13120號），本院判決如下：
    主  文
甲○○無罪。
    理  由
一、公訴意旨略以：被告甲○○係設於台北市○○區○○路 2段
    75巷6號之「雅欣影視社」負責人，明知香港影片「千機變」
    、「戀上你的床」等影片之台灣區發行租售HOME VIEDO（VHS
    ）、VCD及DVD之影音產品之權利，專屬授權予華亞國際傳播
    股份有限公司（下稱華亞公司），竟未經著作財產權人同意
    而由香港輸入著作原件或其重製物，竟基於概括犯意，擅自
    將上開影片以會員新台幣（以下同）20元之價格、零租40元
    之價格，先後「千機變」11次、「戀上你的床」10次出租予
    不特定之顧客觀賞牟利。嗣於93年6月30日，在上址為警持搜
    索票在上址當場查獲，並扣得「千機變」、「戀上你的床」
    影音光碟片各2片、共4片。因認被告涉犯著作權法第92條之
    罪嫌。
二、按犯罪事實，應依證據認定之，無證據不得推定其犯罪事實
    ；又不能證明被告犯罪者，應諭知無罪之判決，刑事訴訟法
    第154條第2項、第301條第1項分別定有明文。
三、訊之被告甲○○堅詞否認有何前揭犯行，辯稱：影片係伊兄
    嫂乙○○從香港隨行李帶回致贈觀覽，伊堂妹何佩珊不知情
    即將之作為新片放予架上出租等語。經查：
（一）程序部分
      「千機變」、「戀上你的床」等影片，經著作財產權人專
      屬授權我國華亞公司在台灣地區發行一事，有華亞公司台
      北市政府營利事業登記證、行政院新聞局錄影節目審查合
      格證明書二紙、電影發行合約書、版權讓渡書、授權證明
      書及版權證明書在卷可證，告訴人華亞公司自有提出告訴
      之權。
（二）實體部分：
  １、按「有下列情形之一者，除本法另有規定外，視為侵害著
      作權或製版權．．．四、未經著作財產權人同意而輸入著
      作原件或其重製物者」，著作權法第 87 條第 4 款固定有
      明文，惟同法第 87 條之 1 第 1 項第 3 款復規定：「有
      下列情形之一者，前條第 4 款之規定，不適用之：三、為
      供輸入者個人非散布之利用或屬入境人員行李之一部分而
      輸入著作原件或一定數量重製物者」。次按「屬入境人員
      行李一部分」之情形，不須以「為供入境人員個人非散布
      之利用」為限即得予輸入，蓋依著作權法第 87 條之 1 第
      1 項第 3 款規定之文義解釋，應係指「為供輸入者個人非
      散布之利用而輸入著作原件或一定數量重製物」或「屬入
      境人員行李之一部分而輸入著作原件或一定數量重製物」
      二種情形，不適用同法第87條第4款規定，易言之，該當
      入境人員行李之一部即得不經著作財產權人同意，予以輸
      入。且觀諸本條立法沿革，上述條文係82年4月間中美著
      作權諮商時，參照美方提出條文所增訂，而依該美方提出
      條文之分析，係將「為供輸入者個人非散布之個人利用」
      及「屬入境人員行李之一部分」二種情形對應規定（與前
      述著作權法第87條之1第1項第3款規定相同），另方面美
      方著作權法第602條規定，係將「為供個人非散布之個人
      利用」之文字列於「任何人輸入」及「屬入境人員行李之
      一部分」之前，為二者均需符合之要件，對照、比較二者
      間之差異，應可解為著作權法第87條之1第1項第3款屬入
      境人員行李之一部分之情形，不以由該入境人員個人非散
      布之個人利用為限，亦得輸入著作原件或一定數量重製物
      ，此由前內政部84年9月13日（八四）臺內著字第8417389
      號函釋內容亦可見矣。本條立法既係因當時美方條文規定
      而增訂，前內政部依美方條文意旨所為函釋闡明，符合歷
      史及立法解釋之精神，要屬允當，本院自無恣意不予適用
      之理。又為供輸入者個人非散布之利用及屬入境人員行李
      之一部份，可輸入之著作原件或重製物之數量，每次每一
      著作以一份為限，亦經82年4月24日（八二）台內著字第
      8284870號函釋甚明。再者，按合法著作重製物之所有人
      ，得出租該重製物，著作權法第60條第1項前段定有明文
      ，此即所謂之「第一次銷售原則」，亦即著作權人將其著
      作重製物第一次售出後，其權利即耗盡，著作權人不能再
      對已出售之重製物禁止出售或出租，因此，縱行為人將前
      開著作物重製物出租，亦無有著作權法第92條罰則之適用
      。
  ２、證人即被告兄嫂莊淑蓉於本院審理中已供稱扣案光碟係其
      於香港購買，交由其先生自香港帶回等語（見本院94年3
      月8日審判筆錄）；參諸本件扣案「千機變」、「戀上你
      的床」影音光碟片各一份，外包裝裝印刷清晰、內裝VCD
      亦有雷射防偽浮水印，應均係原裝正版產品，而非未經授
      權擅自重製之光碟，且既為被告之兄自香港地區返國入境
      時所攜帶行李之一部分，所輸入之數量又各僅有一件，則
      被告取得本案「千機變」、「戀上你的床」影音光碟片當
      無何侵害告訴人著作財產權之處，而為合法著作重製物之
      所有人。其固以係堂妹何佩珊將之出租云云為辯，然與其
      為經營人，該二部影片已輸入其所營出租店之電腦登錄加
      以出租等情（有查獲現場照片附偵卷可佐）以觀，若非經
      其授意，店員斷無膽敢任意出租光碟之理，所辯非其同意
      出租云云與常情不符，雖無可採，惟被告為合法著作重製
      物之所有人，已如前述，仍有出租該重製物之適法權利。
  ３、綜上所述，被告所為符合著作權法第87條之1第1項第3款
      及同法60條第1項前段之規定，揆諸上開說明，被告輸入
      該等影音光碟之行為，尚乏著作權法第87條第4款視為侵
      害著作權規定之該當，其為合法重製物所有人所為出租行
      徑，更難認涉有著作權法第92條規定之刑責；此外，復查
      無其他公訴人所指之犯行，既不能證明被告犯罪，依法自
      應為無罪之諭知，以期適法。
據上論斷，應依刑事訴訟法第301條第1項，判決如主文。
本案經檢察官張志全到庭執行職務
中    華    民    國    94    年    3     月   22     日
                  刑事第四庭審判長法  官  黃雅芬
                                  法  官  黎惠萍
                                  法  官  吳定亞
以上正本證明與原本無異。
如不服本判決，應於判決送達後十日內，向本院提出上訴狀。
                                  書記官  宋德華
中    華    民    國    94    年    3     月   22     日
